【裁判字號】    95,重訴,259
【裁判日期】    970229
【裁判案由】    損害賠償
【裁判全文】
臺灣士林地方法院民事判決             95年度重訴字第259號
原      告  丁○○
                        樓
兼      上
法定代理人  戊○
            甲○○
原      告  丙○○
共      同
訴訟代理人  姚念林律師
被      告  庚○○
訴訟代理人  周靜儀律師
被      告  辛○○
            己○○
            乙○○
上列當事人間因傷害案件提起附帶民事訴訟請求損害賠償事件，
經本院刑事庭裁定後移送前來（95年度重附民字第13號），本院
於民國97年1 月29日言詞辯論終結，判決如下：
    主  文
被告應連帶給付原告丁○○新臺幣壹仟柒佰零陸萬貳仟伍佰壹拾
捌元，及自民國九十三年四月十三日起至清償日止，按週年利率
百分之五計算之利息。
被告應連帶給付原告丙○○新臺幣貳萬元，及自民國九十三年四
月十三日起至清償日止，按週年利率百分之五計算之利息。
被告應連帶給付原告戊○、甲○○各新臺幣陸拾萬元，及自民國
九十五年十一月十四日起至清償日止，按週年利率百分之五計算
之利息。
原告其餘之訴駁回。
訴訟費用由被告連帶負擔十分之二，原告戊○、甲○○各負擔二
十分之一，原告丙○○負擔十分之一，餘由原告丁○○負擔。
本判決第一項於原告丁○○以新臺幣伍佰陸拾玖萬元供擔保後，
得假執行。但被告如以新臺幣壹仟柒佰零陸萬貳仟伍佰壹拾捌元
為原告丁○○預供擔保，得免為假執行。
本判決第二項於原告丙○○以新臺幣柒仟元供擔保後，得假執行
。但被告如以新臺幣貳萬元為原告丙○○預供擔保，得免為假執
行。
本判決第三項於原告戊○、甲○○各以新臺幣貳拾萬元供擔保後
，得假執行。但被告如分別以新臺幣陸拾萬元為原告戊○、甲○○預供擔保，得免為假執行。
原告其餘假執行之聲請駁回。
    事  實  及  理  由
壹、程序部分
一、按訴狀送達後，原告不得將原訴變更或追加他訴，但請求之
    基礎事實同一，或不甚礙被告之防禦及訴訟之終結者，不在
    此限，民事訴訟法第255 條第1 項第2 款、第7 款定有明文
    。查本件起訴時，原告為丁○○、丙○○。嗣於訴訟進行中
    ，另追加戊○、甲○○為原告以訴請由被告連帶給付損害賠
    償。查被告雖對該訴之追加表示不同意。惟其訴之追加前後
    所主張者，均係就其主張被告共同毆打原告丁○○、丙○○
    成傷之同一原因事實所造成之損害，依侵權行為之法律關係
    請求賠償。核其所據基礎事實確屬同一；且此追加，亦不甚
    礙於被告之防禦及訴訟之終結。揆之首揭規定，自應准許。
二、被告己○○未於最後言詞辯論期日到場，核無民事訴訟法第
    386 條各款所列情形，爰依原告之聲請，由其一造辯論而為
    判決。
貳、實體部分
一、原告起訴主張：被告己○○係址設臺北縣汐止市○○○路33
    3 號1 樓新天地卡拉OK及址設臺北縣汐止市○○街359 號新
    世界卡拉OK之負責人，被告庚○○係被告己○○同居人羅阿
    森之女婿，為新世界卡拉OK之經理，被告辛○○、乙○○及
    訴外人蘇啟帆（已死亡）則為新世界卡OK之員工。於民國93
    年4 月12日凌晨，被告庚○○、己○○及訴外人蘇啟帆基於
    傷害之犯意，以手腳及掃把等物毆打原告丙○○成傷。嗣被
    告辛○○及乙○○帶同原告丁○○抵達新世界卡拉OK後，原
    告丁○○因見原告丙○○被毆打，乃趨前欲協助原告丙○○
    解圍。被告庚○○、己○○竟唆使被告辛○○、乙○○與渠
    等基於殺人未遂之故意，以棍棒類之鈍器及手腳，繼續共同
    毆打原告丁○○、丙○○，迨見渠二人均倒地不起且原告丁○○頭部流血始停手。惟原告丁○○經送醫急救後，因頭部
    外傷併顱骨骨折及雙側腦內出血，經救治後呈植物人狀態而
    受有重大不治之身體傷害；原告丙○○則受有左眼瘀青紅腫
    、後腦部腫痛及背部多條狀傷痕之傷害。按數人共同不法侵
    害他人之權利者，連帶負損害賠償責任，民法第185 條第1
    項前段定有明文。又不法侵害他人之身體或健康者，對於被
    害人因此喪失或減少勞動能力或增加生活上之需要時，應負
    損害賠償責任；不法侵害他人之身體、健康，及不法侵害他
    人基於父母子女或配偶關係之身分法益而情節重大者，被害
    人雖非財產上之損害，亦得請求賠償相當之金額，民法第19
    3 條第1 項、第195 條均規定甚明。爰依共同侵權行為之法
    律關係，請求被告連帶賠償下列各項：原告丁○○迄今所
    支出付之醫療費用計新臺幣（下同）215 萬8369元。原告
    丁○○未來看護費用計4270萬5000元。原告丁○○未來醫
    療費用含醫療器材費用計1172萬3440元。原告丁○○所需
    由營養師所調配植物人必需食品費用計908 萬8560元。原
    告丁○○喪失勞動能力之損害2853萬682 元。原告丁○○
    因受毆成傷，原告丙○○亦被毆至昏迷，復目睹其弟即原告
    丁○○成為植物人，原告戊○及甲○○因其子即原告丁○○
    成為植物人，各人精神上均倍感痛苦；應由被告連帶賠償精
    神慰撫金各50 0萬元等語，並聲明：（一）被告應連帶給付
    原告丁○○99 20 萬6051元，及自93年4 月13日起至清償日
    止，按週年利率5 ％計算之利息。（二）被告應連帶給付原
    告丙○○500 萬元，及自93年4 月13日起至清償日止，按週
    年利率5 ％計算之利息。（三）被告應連帶給付原告戊○、
    甲○○各500 萬元，及自95年11月14日起至清償日止，按週
    年利率5 ％計算之利息。（四）原告願供擔保，請准宣告假
    執行。
二、被告之抗辯如下；並均聲明：（一）原告之訴及假執行之聲
    請均駁回。（二）如受不利之判決，願供擔保請准宣告免為
    假執行。
  (一)被告乙○○係以：伊依被告己○○指示徒手毆打之對象為原
    告丙○○，並非原告丁○○，且並未持任何棍棒。按依民法
    第185 條第1 項之規定，共同侵害行為人固連帶負損害賠償
    責任，惟所謂共同侵害行為，須共同行為人皆已具備侵害行
    為之要件始能成立，若其中一人無故意過失，則其人非侵害
    行為人，不負與其他具備侵權行為要件之人連帶賠償損害之
    責任，有最高法院22年上字第3437號判例可資參照。而伊既
    無毆打丁○○，亦無手持棍棒之加害行為，自無與其他被告
    成立共同侵權行為可言。次按，損害之發生或擴大，被害人
    與有過失者，法院得減輕賠償金額或免除之，民法第217 條
    第1 項定有明文。而所謂被害人與有過失，只須其行為為損
    害之共同原因，且其過失行為並有助成損害之發生或擴大者
    ，即屬相當，有最高法院93年台上字第1152號判決為據。而
    本件係因原告丙○○酒後失態，先制止訴外人邱珮珊唱歌，
    並向舞台丟擲杯子，復打邱珮珊一巴掌，被告庚○○見狀與
    訴外人蘇啟帆上前安撫，被告己○○則上前查看，然原告丙○○因酒醉之故，又翻桌子、丟東西，並站上沙發跳來跳去
    ，被告庚○○、己○○及訴外人蘇啟帆為將之拉下沙發，始
    發生拉扯。足見本件損害係因原告丙○○酒後失態，被告為
    保護店內財產而發生。則原告丙○○、丁○○對其自身所受
    傷害，既與有過失，自應由法院依職權減輕被告之賠償金額
    或免除之等語。
  (二)被告辛○○稱：於事發時伊有打到原告丙○○，不確定有無
    打到原告丁○○，但原告丁○○有打伊。且原告丁○○之重
    傷害不是伊造成的，原告請求賠償之金額過高等語。
  (三)原告己○○抗辯稱：當天伊在現場並未見到原告丁○○，待
    伊見到時，原告丁○○已受傷倒在地上。當時係原告丙○○
    喝酒鬧事，伊等去勸阻時發生拉扯，伊有拿掃把，可能有打
    到原告丙○○，但沒有打原告丁○○。又原告請求之賠償金
    額，伊實無力負擔等語。
  (四)被告庚○○則以：本件係因原告丙○○酒後鬧事，伊曾上前
    勸阻，但僅以雙手抓住正在沙發上跳來跳去之原告丙○○，
    以防鬧事，並無毆打原告丙○○，且由於專注於制止原告丙○○，根本不知原告丁○○何時回來，並無出手毆打或教唆
    被告辛○○及乙○○毆打原告丁○○之行為。伊對原告既無
    侵權行為，自無依民法第185 條第1 項與其他被告成立共同
    侵權行為可言。次查，原告丁○○請求各項給付，所檢附單
    據不僅模糊，且多屬日常生活之發票，應不得要求賠償；其
    中屬於醫療用品之氧氣製造機分別於93年12月29日及94年11
    月21日各購買一台，其必要性亦堪質疑。另就看護費用部分
    ，原告丁○○係以一日3000元為計算基礎，此金額顯屬過高
    ，其中93年度看護費用之請求亦有部分重覆。至於所請求未
    來醫療費用及營養師調配植物人每日必需品部分，則完全未
    據舉證。而勞動能力喪失部分，應以國稅局核定資料據以計
    算，始為公允。又原告丁○○、戊○及甲○○所請求之精神
    慰撫金，均屬過高；原告丙○○既於事發現場即因傷昏迷，
    全不知悉及目睹原告丁○○所發生狀況，應未受有精神上損
    害，是其請求給付精神上損害賠償，洵無理由。再者，本件
    一切均起因於原告丙○○酒後失態，則其對自身所受之傷害
    ，自與有過失，鈞院應依民法第217 條第1 項之規定，減輕
    被告賠償之金額或免除之等語。
三、經查，原告丙○○、丁○○於93年4 月12日凌晨，至被告庚○○管理之臺北縣汐止市○○街359 號2 樓新世界卡拉OK飲
    酒，二人均因遭毆打受傷。其中原告丁○○經送往內湖康寧
    醫院急救後，因傷勢嚴重，又轉送至國防大學國防醫學院三
    軍總醫院（下稱三軍總醫院），於體檢時除頭部明顯外傷，
    尚有臉部多處擦、挫傷，右肩瘀血等傷害，經手術急救後，
    因頭部外傷併顱內出血、顱骨骨折及水腦症，經救治後現呈
    植物人狀態，並經臺灣宜蘭地方法院93年度禁字第56號民事
    裁定宣告禁治產。而原告丙○○於93年4 月19日製作警詢筆
    錄時，則經員警目視受有左眼淤青紅腫、後腦部腫起疼痛、
    背部多條出血傷痕等傷害。又被告乙○○、己○○及辛○○
    於前揭時地確有毆打原告丙○○之行為；且原告前向臺灣士
    林地方法院檢察署檢察官對被告提出傷害告訴，檢察官以93
    年度偵字第7480、8256號提起公訴，經本院93年度訴字第66
    5 號判決後，被告均提起上訴，復經臺灣高等法院95年度上
    訴字第3465號刑事判決被告辛○○處有期徒刑6 年，被告己○○、庚○○各處有期徒刑5 年6 月，被告乙○○處有期徒
    刑5 年在案。再者，原告丁○○受毆傷後，曾於三軍總醫院
    住院治療，且分別於93年5 月1 日至93年5 月8 日、93年5
    月10至93年5 月12日、93年5 月14日至93年7 月5 日僱請看
    護，共計64天，均為全日班；而被告對原告於本件訴訟中所
    提出發票、免用統一發票之收據、醫院單據、看護費證明書
    的單據之形式上真正各節，已為兩造所不爭執（見本院96年
    12月21日言詞辯論筆錄），並有三軍總醫院95年12月7 日集
    逵字第0950020596號函文乙紙、上開刑事判決書影本等件附
    卷可稽，應與事實相符。且本件經於96年12月21日言詞辯論
    期日協商兩造確認爭點為：
    1.原告丁○○依共同侵權行為之法律關係，請求被告連帶賠
      償下列費用，有無理由？
    已支出醫療費用215萬8,369元。
    未來看護費用4,270萬5,000元。
    未來醫療費用（含醫療器材費用）1172萬3,440元。
    每日必須食品費用908 萬8,560 元。
    喪失勞動能力之損害2,853 萬682 元。
    慰撫金500萬元。
    2.原告丙○○、戊○、甲○○依共同侵權行為之法律關係，
      請求被告應連帶賠償慰撫金各500 萬元，有無理由？原告
      丙○○是否與有過失？
    以下茲論述之：
  (一)經查，有關93年4 月12日凌晨，原告丙○○、丁○○與訴外
    人劉國忠，先在新天地卡拉OK一同飲酒至凌晨2 時許，因店
    內打烊，原告與劉國忠欲再繼續喝酒，遂由被告庚○○開車
    搭載原告與劉國忠前往新世界卡拉OK繼續飲酒，於凌晨約2
    時30分許到達新世界卡拉OK後，原告與劉國忠便坐在2 樓靠
    近卡拉OK舞台之第6 桌，至同日凌晨3 時許，劉國忠有事先
    行離去，原告則繼續在新世界卡拉OK飲酒作樂。迨同日凌晨
    約3 時30分許，原告丁○○欲結帳離去時，發現身上所攜帶
    現金不夠，便向訴外人即新世界卡拉OK女服務生邱珮珊借用
    門號0000000000號手機，於凌晨3 時46分許撥打00000000號
    家中電話，由其兄張錦鴻接聽，原告丁○○並表示要返回住
    處拿錢，被告庚○○便命被告辛○○、乙○○開車陪同，被
    告乙○○便駕駛車號DI-3072 號銀色自小客車，沿中興路往
    工建路方向行駛，和被告辛○○一同載原告丁○○返家拿錢
    ，原告丙○○則留在店內等候。被告辛○○與乙○○於凌晨
    3 點55分許，載原告丁○○到達其位於臺北縣汐止市○○○
    路226 巷1 弄8 號5 樓住處取得現款後，復一同返回新世界
    卡拉OK。而於被告辛○○、乙○○載原告丁○○返回住處拿
    錢後，被告己○○即偕同其同居人羅阿森、女服務生陳文琴
    等人抵達新世界卡拉OK欲找被告庚○○聊天。嗣因原告丙○○酒後失態，先是制止邱珮珊唱歌，並向舞台丟擲杯子，後
    又打了邱珮珊一巴掌，被告庚○○見狀便與蘇啟帆前往第6
    桌欲安撫原告丙○○，被告己○○亦前去查看。然原告丙○○因酒醉之故，隨即又翻桌子、丟東西，並站上沙發跳來跳
    去；被告庚○○、己○○與蘇啟帆欲將原告丙○○拉下沙發
    ，遂與原告丙○○發生拉扯，被告己○○、庚○○與蘇啟帆
    進而基於普通傷害之犯意聯絡，以手、腳及店內之掃把，共
    同毆打原告丙○○，其間被告庚○○見場面混亂無法控制，
    更於93年4 月12日凌晨4 時5 分許，以其門號0000000000號
    手機撥打被告辛○○門號0000000000號手機，斯時被告辛○○與乙○○已偕同原告丁○○於返回新世界卡拉OK途中，被
    告辛○○見被告庚○○來電，心生疑慮，遂要求被告乙○○
    迅速駕車返回新世界卡拉OK。被告辛○○與乙○○帶同原告
    丁○○返抵新世界卡拉OK後，原告丁○○先行下車上樓，被
    告辛○○、乙○○則在停車後立即上樓，原告丁○○上樓後
    ，看見被告己○○、庚○○及蘇啟帆正共同毆打原告丙○○
    ，便衝向第6 桌欲協助原告丙○○解圍，被告庚○○、己○○見原告丁○○加入幫助原告丙○○，又見被告辛○○、乙○○已進入店內，遂吆喝被告辛○○及乙○○一起幫忙毆打
    原告丁○○及丙○○，而被告己○○、庚○○、辛○○、乙○○及蘇啟帆共同基於傷害之犯意聯絡，分持棍棒類之鈍器
    、酒瓶及以手、腳共同毆打原告二人，後因原告丁○○與被
    告辛○○、乙○○扭打在一起，被告辛○○先用高梁酒瓶丟
    往原告丁○○頭部，再持棍子往原告丁○○頭部用力猛敲數
    下，致原告丁○○頭部流血，倒在第6 桌通往卡拉OK舞臺之
    通道上，原告丙○○則不堪毆打，倒臥在第6 桌之沙發旁，
    邱珮珊見原告丁○○頭部流血，便出聲制止被告辛○○繼續
    毆打原告丁○○，並扶起原告丁○○頭部，以衛生紙先幫其
    止血，此時被告己○○、庚○○、辛○○乙○○及蘇啟帆始
    停止毆打原告，被告辛○○見原告丁○○受傷情況嚴重，遂
    於同日凌晨4 時11分許，撥打119 向消防局報案，並與被告
    己○○、庚○○、乙○○及蘇啟帆合力將原告2 人分別抬下
    樓，棄置在新世界卡拉OK樓下康寧街旁，並向警方謊稱：「
    發現1 人倒於路旁」以撇清關係等情，已據證人劉國忠、邱
    珮珊、羅阿森、陳文琴於被告被訴上開傷害致重傷之刑事案
    件偵審中證述屬實；其中有關原告丁○○返抵新世界卡拉OK
    ，見被告庚○○、己○○、蘇啟帆共同毆打原告丙○○，被
    告庚○○並把原告丙○○壓在牆上，原告丁○○見狀便衝向
    第6 桌，被告庚○○、己○○乃向被告辛○○、乙○○吆喝
    ：「打他」，被告辛○○、乙○○、庚○○、己○○及訴外
    人蘇啟帆遂共同毆打原告丙○○，被告己○○並拿掃把揮打
    原告丙○○，嗣因原告丁○○自被告辛○○後方毆打被告辛○○，被告辛○○遂用高梁酒瓶丟擲原告丁○○各節，更經
    被告辛○○、乙○○於上開刑事案件95年3 月23日審理時陳
    述明確，並有門號0000000000號、0000000000號、00000000
    00號行動電話客戶基本資料及通聯紀錄、臺北縣政府消防局
    報案登記簿等件附於上開刑事案卷內足稽。上開事實並經該
    刑事案件調查認定屬實，有本院93年度訴字第665 號影卷及
    臺灣高等法院95年度上訴字第3465號刑事判決影本各乙份在
    卷可憑，均堪信為真實。從而，被告抗辯：並未毆打原告丁○○，亦無傷害或教唆傷害之犯意云云，以及被告庚○○否
    認毆打原告丙○○，均無足採取。並堪認原告主張原告丁○○、丙○○受被告共同毆打成傷等情，應為真實。
  (二)按因過失不法侵害他人之權利者，負損害賠償責任；又不法
    侵害他人之身體或健康者，對於被害人因此喪失或減少勞動
    能力或增加生活上之需要時，應負損害賠償責任；再不法侵
    害他人之身體、健康，被害人雖非財產上之損害，亦得請求
    賠償相當之金額，民法第184 條第1 項前段、第193 條第1
    項、第195 條第1 項分別定有明文。又數人共同不法侵害他
    人之權利者，連帶負損害賠償責任；不能知其中孰為加害人
    者，亦同；造意人及幫助人，視為共同行為人，民法第185
    條亦有明文。查有關被告共同打原告丁○○、丙○○之行為
    ，已經認定於前；而上開原告因受被告毆打，致原告丁○○
    受有頭部外傷，臉部多處擦、挫傷，右肩瘀血等傷害，經手
    術急救後，因頭部外傷併顱內出血、顱骨骨折及水腦症，經
    救治後現呈植物人狀態；原告丙○○則於受毆後經警目睹受
    有左眼淤青紅腫、後腦部腫起疼痛、背部多條出血傷痕等傷
    害，復如前述。則原告主張：被告確係共同以不法行為，侵
    害原告丙○○、丁○○身體及健康之權利，應堪採取，且被
    告所為共同侵權行為與上開原告2 人所受傷結果間之因果關
    係，亦堪予認定。
  (三)被告雖抗辯：本件係因原告丙○○酒後失態鬧事所導致，乃
    與有過失，被告縱應負損害賠償責任，亦得依民法第217 條
    之規定減輕或免除賠償金額云云。然查，原告丙○○酒後失
    態，固為被告共同毆打原告丙○○、丁○○之動機，惟原告
    丁○○與丙○○受傷之結果，則純係受被告共同毆打所致，
    尚非因原告丙○○酒後失態之行為致發生與擴大，自無民法
    第217 條過失相抵原則之適用，洵無疑義。從而，被告主張
    ：原告丙○○亦與有過失，應減輕或免除被告之賠償責任云
    云，自非可取。
  (四)以下茲就原告請求賠償之項目及金額是否得以准許分敘之：
    原告丁○○請求賠償已支出醫療費用及未來支出醫療費用
      部分：
      經查，原告丁○○於受傷後，已支出之醫療費用經核計原
      告所提出卷附單據後，於三軍總醫院之支出為146 萬8128
      元、財團法人國泰綜合醫院之支出為28萬2596元、羅東博
      愛醫院之支出為6177元，合計支出為175 萬6901元，均有
      醫療費用收據影本在卷為憑。且全民健康保險法第1 條後
      段固規定，就該法未規定之事項應適用保險法相關規定。
      惟全民健康保險性質上係屬健康、傷害保險，除有全民健
      康保險法第82條規定之情形外，依保險法第130 條、第13
      5 條準用同法第103 條之規定，全民健康保險之保險人不
      得代位行使被保險人因保險事故所生對於第三人之請求權
      ，要無保險法第53條規定適用之餘地。是全民健康保險之
      被保險人，非因汽車交通事故受傷害，受領全民健康保險
      提供之醫療給付，其因侵權行為所生之損害賠償請求權並
      不因而喪失。從而，原告丁○○請求被告連帶賠償其上開
      醫療費用全部支出，於法自無不合；逾此部分之請求，自
      無從准許。至於原告丁○○於93年4 月受傷迄今，仍呈植
      物人狀態，經專業判斷應無復原之可能性，無須再作其他
      治療，且應以安養中心之收療為主，不需再做復健治療等
      情，已據三軍總醫院95年12月7 日集逵字第0950020596號
      函、96年10月17日集逵字第0960016693號函敘甚明。從而
      ，原告丁○○主張：未來尚需支出之醫療費用，並應由被
      告賠償云云，則屬無據。
    原告丁○○請求賠償增加生活上必要支出部分：
      經查，原告丁○○因受傷而呈現植物人狀況，已如前述；
      則其確已無法自理生活，並有購買醫護器具、耗材及營養
      食品，及僱請看護人員照護之必要，應無疑義。且為此支
      出之費用，自屬因被告共同侵權行為致原告丁○○增加生
      活上必要支出之費用。是以，原告丁○○請求被告連帶賠
      償上開各項費用支出，於法應無不合。次查，經核算原告
      丁○○於受傷迄今，為僱請看護人員所支出之費用核計為
      23萬4900元，有原告提出由看護中心出具之證明書影本存
      卷可稽，應堪信為真實。至於醫療藥品耗材及營養食品支
      出部分，則據原告提出統一發票及收據影本為證。查其中
      載明消費品項屬藥品、醫療器具及耗材等，以及其於醫療
      用品專售店所為支出，應可認係因受傷療護所需生活上必
      要支出，原告就此請求被告賠償，固應予准許。惟其中所
      記載品項為一般人日常飲食及生活用品、或於一般賣場超
      市消費而品項模糊不明者，尚難認與原告所受傷害有何關
      聯，自未能請求被告賠償。是於核對原告所提上開單據正
      本並扣除原告重複提出部分後，認原告丁○○此部分請求
      於超逾46萬242 元之部分，並無實據，而不應准許。
    原告丁○○請求增加未來生活必要支出部分：
      經查，原告丁○○已因傷成為植物人，長期需要有人隨身
      看護；亦確有使用醫療耗材並服用營養食品之必要。而就
      此未來增加生活上必要之支出，為求訴訟經濟，自應准許
      原告丁○○按其平均餘命，扣除中間利息，請求由被告一
      次賠償（最高法院88年度台上字第1771號判決參照）。爰
      就其請求未來僱請看護人員及購買醫療器材、營養食品費
      用之賠償金額分別核算如下：
    (甲)未來看護費用部分
      經查，原告丁○○為54年5 月20日出生，依95年臺灣地區
      簡易生命表列載，其於本件言詞辯論終結時之平均餘命為
      35點50年。次查，原告丁○○主張：所需支出之看護費用
      應以每日3000元計算云云，固據其提出已支出看護費用收
      據單影本等件為憑。惟上開支出費用係原告丁○○於住院
      醫療期間之看護收費標準，應未能作為其未來終身居家照
      護費用支出之計算依據。且審酌原告丁○○為植物人狀態
      ，應可符申請僱用外籍看護工進行照護之資格。是本院認
      其請求未來看護所需支出之必要費用，應以行政院勞工委
      員會所公告基本工資每月1 萬5840元為計算之基準。據此
      計算，並依霍夫曼扣除中間利息後，則原告丁○○所請求
      未來看護費用應為394 萬1429元。
      （計算式：小數點以下4捨5入，以下同
        15840元×12月＝190080元。
        190080元×20.0000000係數＝0000000元
        190080元×（20.0000000－00.0000000）×0.50年
        0000000元＋34560元＝0000000元）
    (乙)醫療耗材及必須營養食品費用部分：
      就此部分，原告丁○○固主張：計算方式應如附表所示云
      云，惟並未據其舉證以實其說。是本院認此部分之請求，
      應以卷附財團法人創世社會福利基金會96年11月15日創社
      字第960643號函檢附植物人安養每月費用明細表所列金額
      ，扣除其中人事費及事務費後之2 萬3488元計算。則原告
      於上開餘命期間所支出醫療耗材及營養食品費用，於依霍
      夫曼係數扣除中間利息後，其所得請求之金額應為584 萬
      4463元。
      （計算式：
        23488元×12月＝281856元。
        281856元×20.0000000係數＝0000000元
        281856元×（20.0000000－00.0000000）×0.50年
        0000000元＋51247元＝0000000元）
    原告丁○○請求賠償喪失勞動能力之損害部分：
      經查，原告丁○○因受毆成傷而呈植物人狀態，經專業判
      斷應無復原之可能性，已如前述。足見原告主張：原告丁○○已因被告上揭不法侵權行為致勞動能力完全喪失等語
      ，已無可疑。且原告因喪失勞動能力所受損害，應自其受
      傷之日即93年4 月12日起，計算至勞動基準法第54條所規
      定勞工強制退休之年齡即60歲為止。則其可得請求之年限
      應為21年又1 月。至於原告丁○○固主張：有關計算其勞
      動能力喪失之基準，應以其於93年度工作120 日之平均日
      薪3039元計算云云，並提出財政部臺灣省北區國稅局93年
      度綜合所得稅各類所得資料清單為憑，並執卷附進憶水電
      工程有限公司96年11月1 日回覆原告丁○○受僱期間月薪
      為7 萬5000元之函文乙紙以為證明。然查，經本院函調原
      告丁○○91年、92年所得資料顯示，原告於91年度申報年
      所得為僅25萬元，92年度則全無申報所得，有財政部臺灣
      省北區國稅局瑞芳稽徵所汐止服務處96年10月5 日函附原
      告丁○○91年、92年度綜合所得稅各類所得資料清單可稽
      。堪認其近年勞動收入並非穩定。原告復未舉證證明其於
      勞工強制退休前之餘命期間，確具備可達上開日薪收入之
      勞動能力。是本院認原告因勞動能力完全喪失所生之損害
      ，應以行政院勞工委員會公告平均工資1 萬5840元計算。
      據此計算，並扣除中間利息而依霍夫曼係數計算一次給付
      總額，應計為282 萬4583元。
      （計算式：
        15840 元×12月＝190080元。
        190080元×14.0000000係數＝0000000元
        190080元×（15.0000000－00.0000000）×0.50年
        0000000元＋46361元＝0000000元）
    原告請求慰撫金部分
      (甲)原告丁○○部分
        經查，原告丁○○身體受傷，而陷於植物人狀態，其精
        神、肉體所受痛苦甚大。爰審酌原告丁○○上揭傷情、
        事件發生過程，原告丁○○從事水電技工業，而被告則
        分別從事商業經營及為受僱服務人員，渠等依卷附稅務
        電子閘門財產所得調件明細表所示資力狀況及其他一切
        情狀，認原告丁○○請求慰撫金500 萬元，尚嫌過高，
        應核減為200 萬元為適當。
      (乙)原告戊○、甲○○部分
        按不法侵害他人之身體、健康、名譽、自由、信用、隱
        私、貞操，或不法侵害其他人格法益而情節重大者，被
        害人雖非財產上之損害，亦得請求賠償相當之金額；上
        開規定，於不法侵害他人基於父、母、子、女或配偶關
        係之身份法益而情節重大者，準用之，民法第195 條第
        1 項、第3 項定有明文。查原告戊○及甲○○為原告丁○○之父母，因原告丁○○呈植物人狀態，需長期付出
        愛心照顧，且渠等受此打擊，精神上自甚為痛苦。爰審
        酌渠等與被告之身份、地位及經濟能力等一切情狀，認
        原告戊○、甲○○請求之慰撫金亦屬過高，並以渠等各
        請求被告連帶賠償60萬元為當，逾此數額之請求，應無
        理由。
      (丙)原告丙○○部分
        查原告丙○○因受被告共同毆打成傷，精神上當受有相
        當之痛苦，則其就個人所受傷害部分，請求精神上慰撫
        金之給付，固非無據。惟其主張：因目睹其弟即原告丁○○受毆成為植物人，亦受有精神上之痛苦，亦得請求
        損害賠償云云，則因其所受侵害者，應非人格法益，亦
        非民法第195 條所規定基於父、母、子、女或配偶關係
        之身份法益，是此部分請求，尚乏所據。茲就其個人受
        毆成傷部分，審酌事發過程、原告丙○○受傷程度、其
        與被告上述身份、地位、經濟能力、所受損害及事發過
        程等一切情狀，認原告丙○○請求之慰撫金以2 萬元為
        允當，逾此部分，尚無從准許。
  (五)另按，負損害賠償責任者，除法律另有規定或契約另有訂定
    外，應回復他方損害發生前之原狀；因回復原狀而應給付金
    錢者，自損害發生時起，加給利息，民法第213 條第1 、2
    項規定甚明。從而，原告丁○○、丙○○請求被告另應連帶
    給付自被告侵權行為之損害發生之翌日即93年4 月13日起至
    清償日止，原告戊○、甲○○請求被告應連帶給付自95年11
    月14日起至清償日止，均按週年利率5 ％計算之利息，於法
    自無不合。
四、從而，原告基於共同侵權行為之法律關係，請求被告連帶賠
    償，於原告丁○○請求1706萬2518元，原告丙○○請求2 萬
    元，及均自侵害行為發生翌日即93年4 月13日起，按週年利
    率5 ％計算之利息，暨原告戊○、甲○○各請求60萬元，及
    均自95年11月14日起至清償日止，按週年利率5 ％計算之利
    息之範圍內，為有理由，應予准許。逾此部分所為之請求，
    為無理由，應予駁回。兩造陳明願供擔保，聲請宣告假執行
    或免為假執行，經核原告勝訴部分，合於法律規定，爰分別
    酌定相當之擔保金額宣告之；原告其餘假執行之聲請，因訴
    之駁回而失所依據，不予准許。
五、本件事證已臻明確，兩造其餘主張、陳述及所提之證據，經
    審酌均於判決結果不生影響，爰不一一論述，附此敘明。
六、據上論結，原告之訴為一部有理由，一部無理由，依民事訴
    訟法第385 條第1 項前段、第79 條、第85條第2 項、第390
    條第2 項、第 392條判決如主文。
中    華    民    國    97    年    2     月    29    日
                  民事第二庭  法  官  李瑜娟
以上正本證明與原本無異。
如對本判決上訴，應於判決送達後20日內向本院提出上訴狀。
中    華    民    國    97    年    3     月     4    日
                              書記官  李秀蘊


司法院資訊處製作；財團法人民間司法改革基金會備份。
